【裁判字號】    98,交聲,4313
【裁判日期】    981221
【裁判案由】    交管條例聲異
【裁判全文】
臺灣板橋地方法院交通事件裁定        98年度交聲字第4313號
原處分機關  交通部公路總局臺北區監理所
異  議  人
即受處分人  甲○○
上列異議人即受處分人因違反道路交通管理處罰條例案件，對於
交通部公路總局臺北區監理所於中華民國98年10月30日所為之北
監自裁字第裁40-T00000000號裁決不服，聲明異議，本院裁定如
下：
    主  文
異議駁回。
    理  由
一、聲明異議意旨略以：異議人於民國97年12月27日13時6 分許
    駕駛車牌號碼6683-QX 號自小客車行經台東市○○路○段與
    富岡港聯外道路，因不熟悉路況至未注意到交通號誌變換，
    於紅燈時立即煞停於停止線上，當時即發現有員警在右側路
    旁取締違規，但綠燈前行時，員警即驅車上前將伊攔停告發
    ，雖經伊向員警說明於紅燈亮起時，伊立即煞停並無違規，
    惟員警仍執意開紅燈，並表示已拍攝違規照片，屆時會寄達
    ，惟迄今未收到任何舉發照片等證物，爰依法聲明異議，請
    求撤銷原處分云云。
二、台東縣警察局台東分局執勤警員於97年12月27日13時6 分許
    ，在台東縣松江路1 段與富岡港聯外道路，查獲發現異議人
    即受處分人甲○○所有之車號6683－QX號自小客車，因「駕
    車行經有燈光號誌管制之交岔路口闖紅燈」之違規，嗣經原
    處分機關依道路交通管理處罰條例第53條第1 項及第63條第
    1 項規定，裁處罰鍰5,400 元，並記違規點數3 點在案等情
    ，有該案裁決書及臺東縣警察局東警交字第Ｔ00346459號函
    附卷可稽。
三、按道路交通標誌標線號誌設置規則第206 條第5 款第1 目規
    定「圓形紅燈」之行車管制號誌係表示禁止車輛通行，並不
    得超越停止線或進入路口。又按汽車駕駛人，行經有燈光號
    誌管制之交岔路口闖紅燈者，處新臺幣（下同）1,800 元以
    上5,400 元以下罰鍰；汽車駕駛人有第53條所規定之情形者
    ，除依原條款處罰鍰外，並予記違規點數3 點，道路交通管
    理處罰條例第53條第1 項、第63條第1 項第3 款分別定有明
    文。再按車輛無視於紅燈警示，有穿越路口之意圖，而車身
    已伸入路口範圍亦視同闖紅燈；若僅伸越停止線而未達路口
    範圍者，則視為不遵守標線指示、交岔路口已繪設網狀黃線
    區者暫以該範圍視作路口，有交通部82年4 月22日交路字
    第009811號函釋可參。
四、經查：
  (一)異議人於前揭時地，駕車闖紅燈之過程，業據證人即本件舉
    發員警林源暢到庭證稱：舉發當日伊在富岡港聯外道路及松
    江路一段三叉路口處執行交通稽查勤務，松江路一段往北方
    向之交通號誌已變成紅燈，伊見到異議人所駕駛之白色汽車
    已經超越停止線及行人穿越道，幾乎已到路口中央才停止，
    異議人後方還有好幾部車輛停在停止線外，俟變為綠燈異議
    人往前行駛過來，伊便將異議人攔停告發；伊當時站在該路
    口松江路上往北之方向，可以看清楚異議人行車之方向及經
    過路口之情況；異議人停車位置距離停止線約3 公尺遠，幾
    乎已在路口中央，已經影響到從富岡港口聯外道路出來之車
    輛（見本院卷第19頁）等語明確，並有台東縣警察局台東分
    局98年12月14日函暨函附職務報告1 紙（見本院卷第16頁）
    附卷可參，足徵異議人駕車通過前開路口之停止線時，交通
    號誌已經變成紅燈，且不僅超越停止線、行人穿越道，甚且
    幾乎已到路口中央才停止，揆諸前開規定及說明，堪認異議
    人所駕駛車輛之車身已伸入路口範圍，而屬闖紅燈甚明。
  (二)異議人雖於本院調查中辯稱：伊當時應只有前輪超越停止線
    ，後輪不確定，故希望員警能提供照片以證明；伊覺得應該
    不會影響到聯外道路出來其他車輛之行進云云。惟查，異議
    人於前揭時地，駕車闖紅燈穿越上開路口，停車處已幾近在
    路口中央之情，業經證人為前揭證述明確，反觀異議人於聲
    明異議狀內自承：當時因路況不熟，未注意交通號誌之變換
    （見本院卷第4 頁）等詞，及於本院調查中陳稱：當時伊行
    車時速約50至60公里，完全煞停時車子有超過停止線，進入
    路口處，那個地方有無斑馬線伊未注意；亦未注意伊停車之
    位置在哪裡（見本院卷第18至19頁）等情，足徵異議人於駕
    車通過上開路口時，對於該處交通號誌之變換不僅疏未注意
    ，甚且對有無行人穿越道及自身停車之位置亦一無所知，是
    本院認應以證人林源暢上開證詞為可採。此外，異議人雖以
    ：無採證照片舉證云云置辯，然本件違規錄影存檔影像係因
    遭誤刪，始未能提供，有台東縣警察局台東分局前開函文在
    卷可按，惟本件舉發員警於前開交叉路口執行交通稽查勤務
    時，當場目睹異議人駕駛前開車輛違規闖紅燈之情，既業經
    其為上開證述明確，按交通警察製單舉發違反交通違規事實
    ，本質上為行政處分，係公務員基於職務上之公權力，依法
    就特定之具體事件所為之具公法上效果之單方面行政行為，
    如無形式上顯然之瑕疵可指，基於公務員為公法上行為具有
    公信力之原則，該行政行為當可被推定為真正，其據以依法
    處分之事實認定亦為正確無誤，此與民事訴訟法第355 條第
    2 項規定「文書依其程式及意旨得認作公文書，推定其為真
    正」之情形相同。本此公信原則，立法者乃賦予行政機關制
    定違反道路交通事件統一裁罰基準及處理細則，使執行勤務
    員警得當機處分，以達其維護交通秩序、安全之行政目的。
    又況交通違規事件如闖紅燈、違規迴轉及超速等行為，多係
    發生於瞬間，且並非侷限於特定地點發生，倘非委由當場執
    行取締違規公務員之認識及判斷，且為立即之取締作為，僅
    憑科學儀器，實難以達成維持交通秩序之目的。從而，因認
    負責現場舉發取締員警之證詞，亦應得為判斷本件異議人是
    否有違規闖紅燈行為之佐證，並非當以提供違規之照片，或
    以其他科學儀器蒐證為必要。是證人既已為上開證述明確，
    堪認異議人確有本件違規之事實。異議人雖否認違規，但迄
    未能就值勤員警本件舉發有何瑕疵或錯誤，提出證據方法以
    供本院調查審認，復查無其他足以懷疑證人所言不實之顯然
    瑕疵，則異議人空言以前揭情詞置辯，自不能推翻本件舉發
    之真實性。
五、綜上所述，本件異議人行經有燈光號誌管制之交岔路口違規
    闖紅燈之事實，堪予認定，原處分機關依道路交通管理處罰
    條例第53條第1 項之規定予以裁處罰鍰5,400 元，並依同條
    例第63條第1 項第3 款予以記違規點數3 點，於法自屬有據
    。異議人仍執詞聲明異議，洵無理由，本院當應裁定駁回。
據上論斷，應依道路交通案件處理辦法第19條，裁定如主文。
中    華    民    國    98    年    12    月    21    日
                    交通法庭  法  官  鄭凱文
以上正本證明與原本無異。
如不服本裁定應於送達後5日內向本院提出抗告狀。
                              書記官  陳筱惠
中    華    民    國    98    年    12    月    21    日


司法院資訊處製作；財團法人民間司法改革基金會備份。
